臺灣桃園地方法院交通事件裁定　　　　 96年度交聲字第138號
　　原處分機關　交通部公路總局新竹區監理所中壢監理站
　　異　議　人
　　即受處分人　甲○○
上列異議人即受處分人因違反道路交通管理處罰條例案件，不服
原處分機關於中華民國96年2 月26日所為之裁決處分（裁決書案
號：壢監裁字第裁53 -DP0000000 號），聲明異議，本院裁定如
下：
    主  文
原處分撤銷。
甲○○不罰。
    理  由
一、原處分意旨略以：異議人即受處分人甲○○於民國95年9 月
    12日4 時20分許，駕駛車牌號碼8G-2787 號自用小客貨車，
    行經桃園縣楊梅鎮○○路250 巷口，由台一線往桃園縣楊梅
    鎮○○路方向行駛時，在對向車道與欲往台一線方向行駛由
    被害人吳亭慧所騎乘之車牌號碼TE9-370 號輕型機車發生碰
    撞肇事，致吳亭慧當場人車倒地，因顱骨、椎骨骨折、顱內
    出血、多器官挫裂併血胸腹血致中樞神經休克及出血性休克
    而當場死亡，案經處理警員以異議人有違反道路交通管理處
    罰條例第45條第3 款「不依規定駛入來車道」及第61條第1
    項第4 款「違反道路交通安全規則，因而肇事致人死亡」之
    行為而掣單舉發，並經原處分機關依道路交通管理處罰條例
    第45條、第61條第1 項、第63條第1 項第1 款、第67條第3
    項規定，於96年2 月26日以壢監裁字第裁53-D P0000000 號
    裁決書裁處受處分人罰鍰新臺幣（下同）900 元，並吊銷其
    駕駛執照，一年內禁考，另記違規點數1 點。
二、異議意旨略以：
  (一)依警方繪製之道路交通事故現場圖及訊問筆錄所示，可知異
    議人駕駛之前揭車輛係在正常車道內行駛，遭無照且違規行
    駛快車道之上開機車撞擊，又異議人行駛之車道內離中線1.
    6 公尺處，有明顯的機車煞車痕及撞擊刮痕，而零件散落物
    及上開機車亦散落在異議人行駛之車道，顯見兩車撞擊點係
    在異議人行駛之車道內。
  (二)至於桃園縣政府警察局及該轄楊梅分局之回函中稱異議人駕
    駛之前揭車輛車燈燈光由輕機車行駛方向內側車道往異議人
    行駛方向向右側偏，顯示異議人所駕駛之車輛有跨越分向限
    制線等語，此乃因異議人駕車至事發地點前，會經過1 個近
    90度的大轉彎，員警在未確實掌握該處道路狀況下，即以猜
    測方式認定異議人之過失，實有違證據法則。
  (三)承上所述，聲明人並無違規駛入對向車道之事。為此，異議
    人具狀聲明異議，狀請撤銷原處分，以維異議人權益云云。
三、按法院受理交通事件，準用刑事訴訟法之規定，道路交通管
    理處罰條例第89條前段定有明文。又認定犯罪事實所憑之證
    據，雖不以直接證據為限，間接證據亦包括在內，然而無論
    直接或間接證據，其為訴訟上之證明，須於通常一般之人均
    不致有所懷疑而得確信其為真實之程度者，始得據為有罪之
    認定（最高法院76年台上字第4986號判例要旨參照），此項
    證據法則，於法院審理行為人違反道路交通管理處罰條例案
    件時自當有其適用。易言之，法院於審理行為人違反道路交
    通管理處罰條例案件，為事實之認定時，如就原處分機關所
    認定之行為人違規事實尚乏積極證據，或仍有合理之懷疑，
    而無法百分之百確信行為人確有該當於道路交通管理處罰條
    例各該處罰條文之構成要件事實時，即應依訴訟法上之「罪
    疑唯輕原則」，作對異議人有利之認定。
四、經查：
    (一)異議人就前揭時、地，與被害人吳亭慧騎乘之TE9-370 號
      輕型機車發生碰撞，並致吳亭慧當場人車倒地，因顱骨、
    　椎骨骨折、顱內出血、多器官挫裂併血胸腹血致中樞神經
      休克及出血性休克而當場死亡之交通事故業已供承在卷，
      復經本院向桃園縣政府警察局交通隊調取本件事故之道路
      交通事故現場圖、道路交通事故調查報告表(一)、(二)、調查
      筆錄、酒精測定紀錄表、肇事人自首情形紀錄表、死亡交
      通事故檢討報告表、臺灣桃園地方法院檢察署相驗屍體證
      明書、當事人資料表等影本各1 份、現場照片4 張附卷為
      憑，是此部分之事實堪以認定，合先敘明。
    (二)證人即到場處理本件事故之承辦員警姚正雄到庭證稱：（
      請述當時處理情形？）當時我到現場時，看到死者躺在
      異議人對向的內側車道，異議人的車子已滑到他所行進方
      向的路邊；（被害人者騎乘機車掉落物主要分佈於何處？
      ）在異議人所行駛的車道上；（本件事發之可能原因為何
      ？）我看到異議人所駕駛的車前有機車刮地痕，因本件被
   　 害人違規行駛內側車道，機車刮地痕又在異議人的車道，
      有可能是被害人逆向行駛等語（參見本院96年7 月25日訊
      問筆錄），核與異議人於警詢時陳稱：對方從行善路左轉
      環東路往台一線方向行駛在內車道上，我快到環東路250
      巷口前，對方突然駛入我的車道內，直接碰撞到我車的左
      前保桿處後，對方騎士彈回到她原本行駛的車道上，我立
      即下車查看對方後，就打電話給119 ，並放置三角警示椎
      ，我有馬上打110 報案，且在現場指揮來往的車輛，但還
      是有乙輛轎車淡色（車號不明），急速輾過對方後逃逸等
      語尚屬吻合。參以上開道路交通事故現場圖所示，吳亭慧
      騎乘之輕型機車與異議人駕駛之前揭車輛碰撞後，所掉落
      之該機車右後視鏡、碎片等物散落的地點均在異議人行進
      之車道內，並在該車道上遺留有機車刮地痕，且上述跡證
      距事發地點之車道中線處都至少有1. 6公尺以上，反觀吳
      亭慧駕車行進之車道內，則未見到該機車之任何散落物及
      刮地痕跡，足徵兩車發生碰撞之地點應係在異議人行進之
      車道內，是異議人所辯尚堪採信。
    (三)至於桃園縣政府警察局於96年1 月18日以桃警交字第0960
      033483雖函覆原處分機關略以：依據肇事現場監視影片，
      輕機車於事故前均行駛於內側車道中心處直行，並無變換
      車道之跡象，再依據監視影本顯示，彭君（即異議人）車
      燈燈光由輕機車行駛方向內側車道往彭君行駛方向右側偏
      ，顯示彭君所駕車輛跨越分向限制線等語。然依事發前之
      監視器畫面所示，雖可見吳亭慧行駛之車道內有對向車道
      行進車輛所投射之燈光，惟單憑此部分畫面，並無法判斷
      係由何車輛之燈光所致，故據此認定異議人駕駛之前揭車
      輛有違規駛入對向車道乙節尚嫌速斷，且與上述現場遺留
      之跡證不相吻合。此外，本件經台灣桃園地方法院檢察署
      囑託台灣省車輛行車事故覆議鑑定委員會覆議結果，該委
      員會函覆略以：依卷附跡證資料研議，認為肇事實情不明
      等語，有該委員會府覆議自第0950101096號函在卷可佐。
      故依現存之積極證據，尚不足以證明異議人有「不依規定
   　 駛入來車道」之行為，是本件原處分機關認定異議人上開
      違規之積極事證尚有不足，從而，異議人之本件違規事實
      即屬不能證明，自應為有利於異議人之認定。
五、從而，本件並無積極、確實之證據足以證明異議人有何「不
    依規定駛入來車道」之違規行為。此外，復查無其他證據足
    以認定異議人有原處分所述之違反道路交通管理處罰條例第
　　61條第1 項第4 款之事實。是本件異議為有理由，應由本院
　  將原處分撤銷，並諭知其不罰，以符法制。
據上論斷，應依道路交通管理處罰條例第87條第2 項，道路交通
案件處理辦法第20條前段，裁定如主文。
中　　華　　民　　國　　96　　年　　8 　　月　　7 　　日
　　　　　　　　　交通法庭    法　官　林哲賢
以上正本證明與原本無異
如不服本裁定應於送達後5日內向本院提出抗告狀。
                              書記官  楊郁馨
中　　華　　民　　國　　96　　年　　8 　　月　　13　　日
